---
title: "stepik_report_6"
author: "Alona Sychevska"
date: "10/27/2019"
output: html_document
---

# Подключение библиотек 

```{r message=FALSE}
library(dplyr)
library(pixiedust)
library(lattice)
library(GGally)
#library(ggpubr)
library(psych)
library(ggplot2)
library(GGally)
library(qqplotr)
library(lattice)
library(Rmisc)
library(corrplot)
library(Hmisc)
```

# Загрузка данных

```{r}
protein_expression <- read.csv("~/code/scripts/R/Data_Cortex_Nuclear.csv")
```

# Проверка структури дата фрейма 

```{r}
head(protein_expression)
str(protein_expression)
```

#Определите тип каждого признака (количественные, порядковые, качественные). 

В даном датасете все переменные с экспрессией белков — это количественные переменные.
Переменные Genotype, Treatment, Behavior, class — качественные.

#Определение размера датасета

```{r}
dim(protein_expression)
```

# Работа с NA

Я удалила 7 белков так, как по ним было много пропущенных значений, осталось 70 белков.
После этого решила удалить некорые строки, где остались NA по других белках, их не так много и наблюдений у нас вполне достаточно. Получила датафрейм в котором 1062 наблюдений и 75 переменных.

```{r}
colSums(is.na(protein_expression))

protein_expression <- subset(protein_expression, select = -c(BCL2_N, BAD_N, pCFOS_N, H3AcK18_N, EGR1_N, H3MeK4_N, Bcatenin_N))

protein_expression <- na.omit(protein_expression)

```

# Для каждого количественного признака* постройте QQ-плот

На qqplots можно заметить много распределений белков с толстыми хвостами.
Решила прологарифмировать распределения, возможно, это логнормальное распределение (?). Для некотрых белков это действительно помогло и стало не идеально, но лучше (DYRK1A_N, ITSN1_N, BDNF_N, ...)

```{r}
sapply(colnames(protein_expression), function(col) {
  data <- protein_expression[, col]
  if (is.numeric(data)) {
    ggplot() + aes(sample = scale(data)) +
      stat_qq() +
      stat_qq_line() +
      ggtitle(col)+
      theme_bw()
  }
})

log_qqplot <- function(col) {
  ggplot() + aes(sample = scale(log(protein_expression[, col]))) +
    stat_qq() +
    stat_qq_line() +
    ggtitle(col) +
    theme_bw()
}

log_qqplot("DYRK1A_N")
log_qqplot("ITSN1_N")
log_qqplot("BDNF_N")

protein_expression[, -c(1, 72:75)] <- log(protein_expression[, -c(1, 72:75)])
```

# Анализ линейных зависимостей. Матрица корреляций и p-value

Я построила матрицу корреляций и зачимости корреляции (смотрим по p-values), для этого применила функцию rcorr с использованием корреляции Спирмана, так как в наших распределениях есть аутлаеры (qqplots, скатерплоты).

H0 - корреляции нету между белками; то есть она равно нулю.
H1 - корреляция между белками есть; то есть она не равна нулю.

С матриц корреляции и p-value я выбросила по одному белку с каждой пары, где была высокая корреляция (больше 0.8) и она была значима (p-value < 0.05).

```{r}
#install.packages("corrplot")

matriz <- rcorr(as.matrix(protein_expression[, sapply(protein_expression, is.numeric)]), type=c("spearman"))

mat_corr <- matriz$r
mat_pvalue <- matriz$P

mat_pvalue[is.na(mat_pvalue)] <- 1

which(mat_corr > 0.8 & mat_corr < 1 & mat_pvalue < 0.05, arr.ind=TRUE)
protein_corr <- which(mat_corr > 0.8 & mat_corr < 1 & mat_pvalue < 0.05, arr.ind=TRUE)

colm <- colnames(mat_corr[, -c(1, 2, 3, 4, 5, 6, 7, 11, 12, 14, 15, 17, 21, 22, 23, 24, 25, 26, 27, 28, 29, 30, 33, 35, 37, 38, 41)])

colnames(protein_expression[, c(1, 72:75)])

protein_expression_0 <- protein_expression
protein_expression <- protein_expression[, c("MouseID", "pCAMKII_N", "pCREB_N", "pELK_N", "PKCA_N", "pNR2A_N", "pPKCAB_N", "pRSK_N", "AKT_N", "APP_N", "SOD1_N", "P38_N", "DSCR1_N", "pNUMB_N", "RAPTOR_N", "pP70S6_N", "NUMB_N", "P70S6_N", "pGSK3B_N", "pPKCG_N", "CDK5_N", "S6_N", "ADARB1_N", "AcetylH3K9_N", "RRP1_N", "BAX_N", "ARC_N", "ERBB4_N", "nNOS_N", "Tau_N", "GFAP_N", "GluR3_N", "GluR4_N", "IL1B_N", "P3525_N", "pCASP9_N", "PSD95_N", "SNCA_N", "Ubiquitin_N", "pGSK3B_Tyr216_N", "SHH_N", "pS6_N", "SYP_N", "CaNA_N", "Genotype", "Treatment", "Behavior", "class")]

#rownames_protein_corr <- row.names(protein_corr)
  
#protein_expression <- protein_expression[, !(colnames(protein_expression) %in% rownames_protein_corr), drop = FALSE]
```

# Oбщие статистики

Cтатистики по группам, отличия между группами? Одинаковый ли размер этих групп? 

Я использовала функцию describeBy, чтобы посмотреть на общие статистики, не учитывая данных с качественными признаками.  

```{r}
head(describe(protein_expression))

head(describeBy(protein_expression[, -c(1, 45:48)], protein_expression$class, mat=T))
```

# scatterplots (outliers, неоднородности, вид распределений, вид зависимостей (линейные/нелинейные))

Решила посмотреть на парные скатерплоты белков, где корреляция очень различается.

```{r}
pairs(protein_expression[, -c(1, 11:48)], col=protein_expression$class)

ggpairs(protein_expression[, -c(1, 11:48)])

#Не знаю как изменить размер графика и сделать его больше?
#ggpairs(protein_expression, lower = list(combo = wrap("facethist", binwidth = 1, mapping=aes(colour=class, alpha=0.4))))
```

# Для всех количественных признаков проверьте гипотезу о том, что они распределены нормально. 

Для проверки распределения на нормальность используется Shapiro-Wilk normality test или же Mann_Whitney U-test, если есть outliers.
H0 -- нулевая гипотеза, что наше распределение значимо не отличается от нормального и если мы получаем p-value > 0,05 – это хорошо в нашем случае. H1 -- альтернативная гипотеза о том, что наше распределение отличается от нормального.

Я посмотрела на результаты p-value по белках и только по белку pCREB_N (0.067) она сказалась больше 0.05. В всех остальных случаях мы не можем оставить нулевую гипотезу.

Для данных, что я логарифмировала таких значений больше (p-value > 0.05).

```{r}
#m <- names(diabetes)[sapply(diabetes, is.numeric)]
#sapply(diabetes[, m], shapiro.test) 

ans <- rep(NA, ncol(protein_expression))
for (i in 1:ncol(protein_expression)) {
  if (is.factor(protein_expression[,i])) next
  ans[i] <- shapiro.test(protein_expression[,i])$p.value
}

n <- protein_expression[, -c(1, 45:48)]
s_shap <- sapply(n, shapiro.test) 


#s_shap[[1]] ## look at the first column results

```

# Экспрессия каких белков отличается между разными мышами

Я решила использовать Mann-Whitney U test — непараметрический статистический критерий, используемый для оценки различий между двумя выборками по признаку, измеренному в количественной или порядковой шкале. 

Первая выборка — это мыши, которых лечили препаратом Memantine. Вторая выборка — мыши, которых лечили препаратом Saline.

H0: Экспрессия одинакова между группами.

H1: Экспрессия разная.

```{r}
out <- lapply(2:44, function(x) pairwise.wilcox.test(protein_expression[[x]], protein_expression$Treatment))
names(out) <- names(protein_expression)[2:44]
out
tests <- sapply(out, function(x) {
    p <- x$p.value
    p <- pvalString(p, format="exact", digits=4)
    n <- outer(rownames(p), colnames(p), paste, sep='v')
    p <- as.vector(p)
    names(p) <- n
    p
})
tests
```

Для некоторых белков (APP_N, pCREB_N, pP70S6_N, PKCA_N) я получила p-value > 0.05, это дает основания для таких белков отвегнуть Ho о том, что их экспрессия одинакова. Для остальных белков — нету основания отвергнуть Ho о том, что их экспрессия одинаковая. 


# Множественное тестирование и поправки.

1. Разбираемся с марицей корреляций (для 77 белков мы проверили 77 * 76  / 2 гипотез). Какие p-value вы видите в матрице -- с поправкой на множественное тестирование или нет? Нужно в этом случае делать поправку? Если да, то почему

В матрице корреляций я сохранила значения p-value в переменную mat_pvalue, я не использовала поправку на множественное тестирование, но ее надо использовать, так как возможна ошибка первого рода и можно сделать ложное открытие.
 
2. Посмотрите в отчете, где вы тестировали много гипотез (нормальность, т-тесты, ...). Посчитайте, сколько гипотез вы проверили и сколько из них отклоняли нулевую гипотезу. 

Я провела три теста в предыдущей работе (корреляция, ноормальность и Mann-Whitney test, чтобы определить разная ли экспрессия между разными мышами). 


Вот тут я немного не понимаю как считать сколько раз отклонила, для каждого с тестов я для одних белков отклоняла H0, но для других — нет.

3. Теперь сделайте поправку на множественное тестирование с помощью Бонферрони и Бенджамини-Хохберга. Чем отличаются эти два метода? Как изменилось количество отвергнутых гипотез после поправки?

Они отличаются тем, что поправка Бенджамини-Хохберга не так сильно влияет на значения p-value.

H0 - корреляции нету между белками; то есть она равно нулю.
H1 - корреляция между белками есть; то есть она не равна нулю.

После использования поправок число гипотез для котрых корреляция значима (p-value < 0.05) уменьшилось, в случае с поправкой Бонферрони таких значений ~ на 800 меньше.

```{r}

# с этой функцией так и не поняла пока что
p_adj_bonf <- corr.test(protein_expression[, sapply(protein_expression, is.numeric)], method="spearman", adjust="bonferroni", alpha=.05)

corr.p(p_adj_bonf$r, p_adj_bonf$n, adjust="bonferroni", alpha=.05)

pvalue_bonferroni_cor <- p_adj_bonf$p
sum(pvalue_bonferroni_cor <0.05)

#поправка Бонферрони
p_adj_bonf_0 <- p.adjust(mat_pvalue, method="bonferroni")

sum(p_adj_bonf_0 < 0.05)

#поправка Бенджамини-Хохберга
p_adj_BH <- p.adjust(mat_pvalue, method = "BH")
sum(p_adj_BH < 0.05)

sum(mat_pvalue < 0.05)
```

4. Выберите один интересный белок и сделайте для него ANOVA по всем мышиным группам. Если нужно, проведите st-hoc анализ, чтобы понять, в каких именно группах есть отличие

Я провела однофакторный дисперсионный анализ между независимой переменной class, которая делит наблюдения на группы и зависимой переменной — уровнем экспрессии белка pCAMKII_N. Я получила довольно большое значение F и очень маленькое p-value. Можно сказать, что есть статистическая разница между группами.

Hypothesis in one-way ANOVA test:

H0: The means between groups are identical

H1: At least, the mean of one group is different

Я провела множественное сравнение в ANOVA для независимых переменных Genotype, Treatment и зависимой — уровнем экспрессии белка pCAMKII_N. 

С результатов можно сделать выводы:

1) большая часть изменчивости обеспечивается благодаря фактору Treatment (Mean Sq = 4.023);
2) Значимый эффект для фактора Treatment (F(1, 1059) = 29.923, p < 0.05);
3) Незначимый эффект для фактора Genotype (F(1, 1059) = 0.644, p > 0.05)

Hypothesis in two-way ANOVA test:

H0: The means are equal for both variables (i.e., factor variable)

H1: The means are different for both variables

```{r}
anova_one_way <- aov(protein_expression$pCAMKII_N~class, data = protein_expression)
summary(anova_one_way)

anova_two_way <- aov(protein_expression$pCAMKII_N~Genotype + Treatment, data = protein_expression)
summary(anova_two_way)

tuk_one_way_anova <- TukeyHSD(anova_one_way)
tuk_one_way_anova

tuk_two_way_anova <- TukeyHSD(anova_two_way)
tuk_two_way_anova

plot(tuk_one_way_anova)
plot(tuk_two_way_anova)
```