---
title: "stepik_report_4"
author: "Alona Sychevska"
date: "10/15/2019"
output: html_document
---

```{r setup, include=FALSE}
knitr::opts_chunk$set(echo = TRUE)
```
```{r message=FALSE}
library(psych)
library(ggplot2)
library(GGally)
library(qqplotr)
library(lattice)
library(Rmisc)
```

# Загрузка данных

```{r}
diabetes <- read.csv("~/code/scripts/R/stepik_projects/diabetes.csv")
```
# Проверка структури дата фрейма 

```{r}
head(diabetes)
str(diabetes)
```

#Определите тип каждого признака (количественные, порядковые, качественные). 

Для количественных признаков определите, напрерывные они или дискретные (в том числе, дискретными могут стать непрерывные признаки, которые измерены с плохой точностью).

Лайфхак: если сомневаетесь, дискретный признак или нет, постройте его гистограмму с расзмером бина = 1. Если признак непрерывный, то одинаковые значения повторяются очень редко. Если дискретный, то вы увидите несколько высоких столбиков.

Pregnancies — количество беременностей, дискретный признак         
Glucose  — Plasma glucose concentration a 2 hours in an oral glucose tolerance test, непрерывный          
BloodPressure — кровяное давление в (mm Hg), непрерывный признак    
SkinThickness — Triceps skin fold thickness (mm) — толщина кожи в мм, непрерывный      
Insulin — 2-Hour serum insulin (mu U/ml), непрерывный           
BMI — Body mass index (weight in kg/(height in m)^2), непрерывный               
DiabetesPedigreeFunction 
Age — возраст пациентов, дискретный признак                    
Outcome  – исход (0 — здоров, 1 — болен), качественный признак

```{r}
diabetes$Outcome <- factor(diabetes$Outcome)
levels(diabetes$Outcome) <- c("Здоров", "Болен")
```
#Определение размера датасета

```{r}
dim(diabetes)
```

# Работа с пропущенными значениями

Я решила удалить строки с пропущенными значениями, хотя, если честно, не знаю, что в таких случаях точно делать. Возможно, подмену данных, но пока что я не опытна в этом, поэтому не пробовала. 

#```{r}
#for (i in 1:nrow(diabetes)) {
#  if (diabetes$SkinThickness[i] == 0 & diabetes$Insulin[i] ==0) {print(diabetes[i, ])}
#}```

```{r}
sum(diabetes$BloodPressure == 0)
sum(diabetes$Glucose == 0)
sum(diabetes$SkinThickness == 0)
sum(diabetes$Insulin == 0)
sum(diabetes$BMI == 0)
sum(diabetes$DiabetesPedigreeFunction == 0)
```

Решила посмотреть перекрываются ли подмножины SkinThickness и Insulin

```{r}
sum(diabetes$SkinThickness == 0 & diabetes$Insulin == 0)
sum(diabetes$SkinThickness == 0 | diabetes$Insulin == 0)
```

# Работа с NA

```{r}
diabetes$BloodPressure[diabetes$BloodPressure == "0"] <- NA
diabetes$Glucose[diabetes$Glucose == "0"] <- NA
diabetes$SkinThickness[diabetes$SkinThickness == "0"] <- NA
diabetes$Insulin[diabetes$Insulin == '0'] <- NA
diabetes$BMI[diabetes$BMI == '0'] <- NA
diabetes$DiabetesPedigreeFunction[diabetes$DiabetesPedigreeFunction == '0'] <- NA

colSums(is.na(diabetes))

diabetes <- na.omit(diabetes)
```

# Oбщие статистики

Cовпадают ли ожидаемые признаков значения с реальными? Смотрим на статистики по группам, какие вы видите отличия между группами? Одинаковый ли размер этих групп? 

Я использовала функцию describeBy, чтобы посмотреть на общие статистики, не учитывая данных с качественными признаками.  

```{r}
describe(diabetes)
describeBy(diabetes[, -c(9)], diabetes$Outcome, mat=T)
```

# Строим scatterplot для всех пар

Долго его разглядываем с точки зрения outliers, неоднородностей, вида распределений, вида зависимостей (линейные/нелинейные) и прочие

Пока что что-то не очень красиво и не совсем понятно, что происходит, буду работать. Может надо что-то поменять?

```{r}

pairs(diabetes[, -c(9)], col=diabetes$Outcome)

ggpairs(diabetes[, -c(9)])

#Не знаю как изменить размер графика и сделать его больше?
ggpairs(diabetes, lower = list(combo = wrap("facethist", binwidth = 1, mapping=aes(colour=Outcome, alpha=0.4))))
```

# qqplots, нормальность распределения

1) Pregnancies. Это распределение имеет толстый хвост справа и тонкий хвост слева. Имеет ступенчастую структуру.
2) Glucose. Распределение имеет тонкие концы с обеих сторон. S-подобная форма, не похоже чтобы оно было нормальным.
3) BloodPressure. Распределение имеет толстые концы с обеих сторон и ступенчастую структуру. Можно попробовать логарифмировать.
4) SkinThickness. Распределение имеет тонкие хвосты с обеих сторон и ступенчастую структуру.
5) Insulin. Сложно что-то сказать о нормальности распределения. Имеет толстый хвост справа и тонкий слева. Попробую логарифмировать.
6) BMI. Тонкий хвост слева и толстый справа, но похоже на нормальное распредедение (?)
7) DiabetesPedigreeFunction. Тонкий хвост слева и толстый справа.
8) Age. Не похоже на нормальное распределение. Тонкий хвост слева и толстый справа. S-подобная форма.

```{r}
sapply(colnames(diabetes), function(col) {
  data <- diabetes[, col]
  if (is.numeric(data)) {
    ggplot() + aes(sample = scale(data)) +
      stat_qq() +
      stat_qq_line() +
      ggtitle(col)+
      theme_bw()
  }
})
```

# Eсли видите тяжелый хвост, попробуйте логарифмировать признак.

Брать log_qqplot("Pregnancies") имеет мало смысла, потому что Pregnancies распределены по power law, похоже, что добавления каждого ребенка уменьшает количество женщин приблизительно в 1.18 раза.

По признаку BloodPressure никаких положительных изменений не произошло после логарифмирования.

По признаку Insulin после логарифмирования распределение стало лучше, но не идеально: небольшой горбик, но нету хвоста справа.

По признаку BMI: стало лучше, хвост остался, но уже поменьше.

По признаку DiabetesPedigreeFunction: стало лучше, но все равно остались хвосты.

По признаку Age: после логарифмирования все равно не похоже на нормальное распределение, но тяжелый хвост справа стал меньше. 

```{r} 
log_qqplot <- function(col) {
  data <- diabetes[diabetes[col] != 0, ]
  ggplot() + aes(sample = scale(log(data[, col]))) +
    stat_qq() +
    stat_qq_line() +
    ggtitle(col) +
    theme_bw()
}

log_qqplot("Pregnancies")
log_qqplot("BloodPressure")
log_qqplot("Insulin")
log_qqplot("BMI")
log_qqplot("DiabetesPedigreeFunction")
log_qqplot("Age")
```

# Корреляции

1. Посмотрите еще раз на свой scatterplot по всем парам, какие зависимости вы видите в данных? Не забудьте, что при неоднородных данных изучать зависимости имеет смысл только внутри групп по-отдельности

Можно увидеть что-то похожее на линейную зависимость по переменным  Age и Pregnancies; BMI и SkinThickness. Я думаю, что, возможно, если разбить по категориальной переменной больной-здоров, то могла бы быть видна линейная зависимость между переменными Insulin и Glucose.

2. Начинаем с анализа линейных зависимостей. Постройте матрицу корреляций и посмотрите, видите ли там большие значения или значения близкие к нулю

Если посмотреть на даную матрицу, можно увидеть большую корреляцию между переменными Insulin и Glucose -- 0,581; Age и Pregnancies -- 0,679; BMI и SkinThickness -- 0,664. Так же можно заметить очень низкую корреляцию между переменными BMI и Pregnancies -- (-0,025); DiabetesPedigreeFunction и Pregnancies -- 0,00756; DiabetesPedigreeFunction и BloodPressure -- (-0,0159); BMI и Age -- 0,0698.

```{r}
cor(diabetes[, sapply(diabetes, is.numeric)])
```
ПРЕДУПРЕЖДЕНИЕ: пока вы не сделали статистический тест, вы не можете говорить, что корреляция 0.816 большая и не можете ничего интерпретировать!! Пока просто смотрим.

3. Постройте матрицу корреляций Спирмена. Похожа ли эта матрица на обычную матрицу корреляций?

Можно заметить, что цифры по этих двух матрицах конечно же разные, но не критически, буквально на какие-то сотые или тысячные. Возможно, матрица корреляций Пирсона часто дает лучшие результаты, так как устойчива к выбросам и все по многим переменным мы имеет нелинейную зависимость. 

```{r}
cor(diabetes[, sapply(diabetes, is.numeric)], method = "spearman")
```
4. Если при сравнении буду найдены заметные различия между корреляцией Спирмена и Пирсона, то объясните причину