---
title: "stepik_report_5"
author: "Alona Sychevska"
date: "10/25/2019"
output: html_document
---

```{r message=FALSE}
library(psych)
library(ggplot2)
library(GGally)
library(qqplotr)
library(lattice)
library(Rmisc)
library(Hmisc)
```

# Загрузка данных

```{r}
diabetes <- read.csv("~/code/scripts/R/stepik_projects/diabetes.csv")
```

#Определите тип каждого признака (количественные, порядковые, качественные). 

```{r}
diabetes$Outcome <- factor(diabetes$Outcome)
levels(diabetes$Outcome) <- c("Здоров", "Болен")
```

# Работа с NA

```{r}
diabetes$BloodPressure[diabetes$BloodPressure == "0"] <- NA
diabetes$Glucose[diabetes$Glucose == "0"] <- NA
diabetes$SkinThickness[diabetes$SkinThickness == "0"] <- NA
diabetes$Insulin[diabetes$Insulin == '0'] <- NA
diabetes$BMI[diabetes$BMI == '0'] <- NA
diabetes$DiabetesPedigreeFunction[diabetes$DiabetesPedigreeFunction == '0'] <- NA

colSums(is.na(diabetes))

diabetes <- na.omit(diabetes)
```

1. Для всех количественных признаков проверьте гипотезу о том, что они распределены нормально. Запишите свои наблюдения 

Для проверки распределения на нормальность используется Shapiro-Wilk normality test или же Mann_Whitney U-test, если есть outliers.
H0 -- нулевая гипотеза, что наше распределение значимо не отличается от нормального и если мы получаем p-value > 0,05 – это хорошо в нашем случае. H1 -- альтернативная гипотеза о том, что наше распределение отличается от нормального.

В результате я получила очень низкие p-value, то есть нужно отклонить нулевую гипотезу.

```{r}
#m <- names(diabetes)[sapply(diabetes, is.numeric)]
#sapply(diabetes[, m], shapiro.test) 

shapiro.test(diabetes$Pregnancies)
shapiro.test(diabetes$Glucose)
shapiro.test(diabetes$BloodPressure)
shapiro.test(diabetes$SkinThickness)
shapiro.test(diabetes$Insulin)
shapiro.test(diabetes$BMI)
shapiro.test(diabetes$DiabetesPedigreeFunction)
shapiro.test(diabetes$Age)
```

2. Для всех количественных признаков проверьте гипотезу о том, различается ли среднее между здоровыми и больными людьми. Напишите, как вы выбрали между парным и непарным t-test и почему в этой ситуации вообще корректно использовать t-test. Запишите свои наблюдения 

Я выбрала непарный t-test, так как у нас переменные независимы. Можно увидеть, что среднее значения по всех переменных в больных людей выше, чем в здоровых, но больше всего это заметно по переменной Insulin. 

```{r}
t.test(Pregnancies~Outcome, diabetes)
t.test(Glucose~Outcome, diabetes)
t.test(BloodPressure~Outcome, diabetes)
t.test(SkinThickness~Outcome, diabetes)
t.test(Insulin~Outcome, diabetes)
t.test(BMI~Outcome, diabetes)
t.test(DiabetesPedigreeFunction~Outcome, diabetes)
t.test(Age~Outcome, diabetes)
```
3. Для всех количественных признаков постройте 95% доверительные интервалы для среднего по группам болен-здоров.

```{r}

ggplot(diabetes, aes(Outcome, Insulin)) +
  stat_summary(fun.data = mean_cl_normal,
  geom = "pointrange", size=2)

ggplot(diabetes, aes(Outcome, Pregnancies)) +
  stat_summary(fun.data = mean_cl_normal,
  geom = "pointrange", size=2)

ggplot(diabetes, aes(Outcome, Glucose)) +
  stat_summary(fun.data = mean_cl_normal,
  geom = "pointrange", size=2)

ggplot(diabetes, aes(Outcome, SkinThickness)) +
  stat_summary(fun.data = mean_cl_normal,
  geom = "pointrange", size=2)

ggplot(diabetes, aes(Outcome, BMI)) +
  stat_summary(fun.data = mean_cl_normal,
  geom = "pointrange", size=2)

ggplot(diabetes, aes(Outcome, DiabetesPedigreeFunction)) +
  stat_summary(fun.data = mean_cl_normal,
  geom = "pointrange", size=2)

ggplot(diabetes, aes(Outcome, Age)) +
  stat_summary(fun.data = mean_cl_normal,
  geom = "pointrange", size=2)
```

4. Как мы знаем, если интервалы не пересекаются (а если точнее, если одно среднее не лежит в ди для другого среднего и наоборот), то отличие между этими среднее важное. Посмотрите на признаки, которые различаются с точки зрения ди и с точки зрения t-test, совпадают ли эти признаки?

5. Для всех пар количественных переменных сделайте тест на значимость корреляции. Запишите свои наблюдения 
